臺灣高等法院刑事判決　　　　　　　　　94年度上訴字第13號
上　訴　人
即　被　告　甲○○
　　　　　　　　　　　二號
上列上訴人因毒品危害防制條例案件，不服臺灣基隆地方法院
93年度訴字第681號，中華民國93年11月17日第一審判決（起訴
案號：臺灣基隆地方法院檢察署93年度毒偵字第1022號、1304
號、1372號、1661號），提起上訴，本院判決如下：
    主  文
原判決撤銷。
甲○○連續施用第一級毒品，處有期徒刑壹年。
扣案之第一級毒品海洛因（淨重分別係零點貳肆公克、捌點陸玖
公克、零點零陸公克、零點陸柒公克、壹點參柒公克、貳點參肆
公克），海洛因殘渣袋壹只均沒收銷燬之；包裝重零點壹玖公克
、壹點柒零公克、零點貳零公克、零點伍陸公克、零點壹玖公克
、零點伍肆公克、注射針筒肆支，均沒收。
    事  實
一、甲○○因違反槍砲彈藥刀械管制條例案件，前經本院以八十
    九年度訴字第六七四號判決判處有期徒刑一年二月，併科罰
    金新臺幣五萬元，緩刑三年，該判決於民國九十年二月十五
    日確定，並於九十三年二月十四日緩刑期滿，緩刑宣告未經
    撤銷，上開刑之宣告失其效力（不構成累犯）。其前因施用
    第二級毒品安非他命案件，經觀察、勒戒後，認無繼續施用
    毒品之傾向，由臺灣基隆地方法院檢察署檢察官於八十九年
    九月三十日，以八十九年度毒偵字第二○四四號為不起訴處
    分確定。其猶不知戒除毒癮，基於施用第一級毒品海洛因之
    概括犯意，自九十三年二月底起，至九十三年八月二十四日
    止，在基隆市○○○街三二巷一三之二號住處，以捲煙或針
    筒注射手臂血管等方式，連續施用第一級毒品海洛因，平均
    每一至二星期施用一次；復又基於同時施用第一級毒品海洛
    因、第二級毒品安非他命之犯意，於同年七月二十三日上午
    ，同在上址，以將海洛因、安非他命混合後，再以捲煙吸食
    之方式施用一次，於九十三年十二月十四日十七時二十分許
    為警採尿二十四小時及九十六小時內某時在台灣地區施用第
    一級毒品海洛因及第二級毒品安非他命，於九十四年一月十
    五日採尿前之四日內某時起至九十四年二月六日二十一時三
    十分採尿前之四日內某時止，連續在台灣地區施用第二級毒
    品安非他命，在基隆市○○○街三二巷一三之二號三樓處連
    續施用第一級毒品海洛因，為警分別於：(一)、九十三年四
    月二十三日晚間七時三十分許，在基隆市○○路、中船路口
    查獲，扣得第一級毒品海洛因一包（淨重○．二四公克、包
    裝重○．一九公克），經警採集之尿液檢體，送驗結果呈海
    洛因之嗎啡陽性反應；(二)、九十三年七月十六日下午二時
    許，在基隆市○○路、愛四路口為警查獲，扣得第一級毒品
    海洛因十小包（淨重八．六九公克、包裝重一．七○公克）
    ，經警採集之尿液檢體，送驗結果無任何毒品成分反應；(
    三)、九十三年七月二十四日凌晨零時五十分許，在基隆市
    ○○路八○號前為警查獲，扣得第一級毒品海洛因一包（淨
    重○．○六公克、包裝重○．二○公克），經警採集之尿液
    檢體，送驗結果呈海洛因之嗎啡陽性反應、安非他命陽性反
    應；(四)、九十三年八月二十五日晚間六時三十分許，在基
    隆市○○路三○三巷八號前為警查獲，扣得其所有供施用海
    洛因之注射針筒一支、第一級毒品海洛因三包（淨重○
    ．六七公克、包裝重○．五六公克），經警採集之尿液檢體
    ，送驗結果呈海洛因之嗎啡陽性反應，（五）九十三年十二
    月十四日十四時許經警在基隆市○○○街三二巷十三之二號
    住處執行搜索而查獲，扣得海洛因殘渣袋一只，經採集尿液
    送驗結果呈嗎啡及甲基安非他命陽性反應，（六）九十四年
    一月十五日、二月六日分別在基隆市○○○街三二巷一三之
    二號處查獲，各扣得第一級毒品海洛因三包（淨重二．三四
    公克、包裝重○．五四公克）注射針筒二支，以及海洛因一
    包（淨重一．三七公克、包裝重○．一九公克）、注射針筒
    一支，而悉上情。
二、案經基隆市警察局第一分局、第二分局、第三分局分別報告
    臺灣基隆地方法院檢察署檢察官偵查起訴及該署移送併辦（
    九十四年度毒偵字第一六七號、第二四六號、八一五號）。
    理  由
一、前揭事實業據被告坦承不諱，並有扣案之第一級毒品海洛因
    （淨重分別係零點貳肆公克、捌點陸玖公克、零點零陸公克
    、零點陸柒公克、壹點參柒公克、貳點參肆公克），海洛因
    殘渣袋壹只、包裝重零點壹玖公克、壹點柒零公克、零點貳
    零公克、零點伍陸公克、零點壹玖公克、零點伍肆公克、注
    射針筒肆支等可證，被告為警查獲後所採集之尿液檢體，經
    送請檢驗，結果分別為：(一)、九十三年四月二十三日查獲
    該次，呈海洛因之嗎啡陽性反應（由於海洛因在人體內會代
    謝成嗎啡，因此涉嫌海洛因之吸食者，係檢驗其尿液中之嗎
    啡反應）；(二)、九十三年七月十六日查獲該次，未呈現任
    何毒品成分反應；(三)、九十三年七月二十四日查獲該次，
    呈海洛因之嗎啡陽性反應、安非他命陽性反應；(四)、九十
    三年八月二十五日查獲該次，呈海洛因之嗎啡陽性反應，（
    五）九十三年十二月十四日查獲該次，呈海洛因之嗎啡陽性
    反應、安非他命陽性反應，（六）九十四年一月十五日、二
    月六日查獲者，呈海洛因之嗎啡陽性反應、安非他命陽性反
    應，以上有基隆市衛生局基衛檢壹字第○九三○○○六九三
    二號、第0000000000號、第000000000
    0號、第0000000000號檢驗成績書各一紙、臺灣
    尖端先進生技醫藥股份有限公司九十三年七月三十日、九十
    四年一月二十七日、九十四年二月二十四日濫用藥物檢驗報
    告各一紙附卷可稽，足見被告自白施用第一級毒品海洛因、
    第二級毒品安非他命之情節，與事實相符。至被告上開第二
    次（九十三年七月十六日）為警查獲之尿液檢體雖未呈現嗎
    啡陽性反應，然依被告自承其平均一至二星期施用海洛因一
    次，核與其於八日後即九十三年七月二十四日再次為警查獲
    後之尿液送驗結果呈海洛因之嗎啡陽性反應乙節相合，堪認
    被告上開自白，確與事實相符甚明，堪可採信。又被告前因
    施用第二級毒品安非他命案件，經觀察、勒戒後，認無繼續
    施用毒品之傾向，由臺灣基隆地方法院檢察署檢察官於八十
    九年九月三十日，以八十九年度毒偵字第二○四四號為不起
    訴處分確定等情，亦有臺灣高等法院被告全國前案紀錄表、
    前揭不起訴處分書附卷足佐。綜上所陳，本案事證明確，被
    告於觀察、勒戒執行完畢後，五年以內再犯施用毒品之犯行
    ，堪以認定。
二、核被告於觀察、勒戒執行完畢後，五年以內再犯施用第一級
    毒品海洛因、第二級毒品安非他命之行為，係犯毒品危害防
    制條例第十條第一項之施用第一級毒品罪、同條第二項之施
    用第二級毒品罪。被告持有第一級毒品海洛因、第二級毒品
    安非他命之低度行為，應為施用毒品之高度行為所吸收，均
    不另論罪。查被告於九十三年七月二十三日上午該次施用毒
    品行為中，係以將海洛因、安非他命混合後捲煙吸食之方式
    ，同時施用第一級毒品海洛因及第二級毒品安非他命之事實
    ，業據被告自白在卷，復查無其他可佐被告非同時施用上開
    毒品之積極證據，依「罪證有疑，利歸被告」之證據法則，
    應認被告此部分之陳述與事實相符。則被告該次以一施用毒
    品之行為，同時施用第一級毒品海洛因及第二級毒品安非他
    命，觸犯構成要件不相同之罪名，為異種想像競合犯，應從
    一重之施用第一級毒品罪處斷。公訴意旨認上開二罪應分論
    併罰，容有誤會。又被告先後多次施用第一級毒品海洛因、
    第二級毒品之犯行，各時間緊接，各所犯係構成要件相同之
    罪名，顯係基於概括犯意反覆為之，各為連續犯，各應依刑
    法第五十六條之規定，各論以一罪；並加重其刑，公訴人雖
    僅就被告自九十三年四月二十三日晚間九時許回溯一日內某
    時起，至同年八月二十五日晚間八時許回溯前一日內某時止
    ，連續施用第一級毒品海洛因之犯行提起公訴，然前揭事實
    未據起訴部分與已起訴部分既各有如前述連續犯之裁判上一
    罪關係，應為起訴效力所及，本院依法併予審理。
三、原審據以論罪科刑原非無見，惟就前揭事實一之（五）、（
    六）併案部分未及審酌，尚有未洽，被告上訴請求併案審理
    ，尚非無理由，應由本院將原判決撤銷改判，爰審酌被告犯
    罪動機、吸食頻率，犯罪後坦承犯行，且所犯之施用毒品犯
    行乃戕害自己身心健康等一切情狀，量處如主文第二項所示
    之刑。扣案之第一級毒品海洛因（淨重分別係零點貳肆公克
    、捌點陸玖公克、零點零陸公克、零點陸柒公克、壹點參柒
    公克、貳點參肆公克），海洛因殘渣袋壹只，依毒品危害防
    制條例第十八條第一項前段沒收銷燬之，包裝重零點壹玖公
    克、壹點柒零公克、零點貳零公克、零點伍陸公克、零點壹
    玖公克、零點伍肆公克、注射針筒肆支，然屬被告所有供包
    裝、施打前揭毒品之用，業據被告供明無誤，爰依刑法第三
    十八條第一項第二款之規定宣告沒收。
據上論斷，應依刑事訴訟法第三百六十九條第一項前段、第三百
六十四條、第二百九十九條第一項前段，毒品危害防制條例第十
條第一項、第二項、第十八條第一項前段，刑法第十一條前段、
第五十六條、第五十五條、第三十八條第一項第二款判決如主文
。
本案經檢察官洪泰文到庭執行職務。
中　　華　　民　　國　　94　　年　　5 　　月　　17　　日
                  刑事第十庭  審判長法  官  陳正雄
                                    法  官  黃金富
                                    法  官  許宗和
以上正本證明與原本無異。
如不服本判決，應於收受送達後十日內向本院提出上訴書狀，其
未敘述上訴之理由者並得於提起上訴後十日內向本院補提理由書
（均須按他造當事人之人數附繕本）。
                                    書記官  沈秀容
中　　華　　民　　國　　94　　年　　5 　　月　　23　　日
附錄：本案論罪科刑法條全文
毒品危害防制條例第10條
施用第 1 級毒品者，處六月以上五年以下有期徒刑。
施用第 2 級毒品者，處三年以下有期徒刑。
